【裁判字號】    90,訴,2261
【裁判日期】    900817
【裁判案由】    侵權行為損害賠償
【裁判全文】
臺灣臺北地方法院民事判決  九十年度訴字第二二六一號
    原      告  甲○○
    被      告  丙○○
                乙○○
右當事人間請求給付侵權行為損害賠償事件本院判決如左：
    主    文
原告之訴駁回。
訴訟費用由原告負擔。
    事    實
甲、原告方面：
壹、聲明：
一、請求被告丙○○應給付原告二百零八萬九千九百四十七元。
二、請求被告乙○○應給付原告五萬元。
貳、陳述：
一、管理委員會應以善良管理人之職務為全體區分所有權人謀利益，被告任國泰醫院
    醫生，更應本著善心，為所職掌之管委會善盡職守，但被告卻惡意侵權，更處處
    打壓異議者，致原告因申請輔助人民貸款一案遭惡意拒絕，更因此遭受金錢損失
    。請求給付因被告丙○○惡意侵權行為所生之損害，以原告於上海商業銀行利率
    年息七．四六％、優惠貸款利率年息五％，二十年利息價差為一百二十六萬三千
    九百九十七元。請求還九十年十一月至九十一年三月惡意侵權所生之溢收管理費
    用九百五十元。請求回復名譽並金錢賠償損失：被告丙○○負擔二十萬元之損害
    賠償金，精神賠償十萬元。被告乙○○負五萬元之損害賠償金。請求支付任自成
    先生應收代辦使用執照變更費用七萬五千元。
二、原告因辦理輔助人民購屋貸款，須將原告房屋由一般事務所變更使用為住宅用，
    經原告及陳亞蘭小姐（一併申請之早安老松他住戶）委託建築師辦理後，台北市
    政府工務局以０八九工建收字第０七五一－００號文，請原告補正資料，其補正
    資料經建築師告知須出具住戶規約並經由管委會蓋章，原告遂向第一屆管委會口
    頭申請（詳管委會十一月份會議紀錄），後因管委會對變更使用執照之事有疑問
    ，原告並請管委會親自向台北市政府諮詢後答覆原告，怎料被告只准許了陳亞蘭
    小姐之申請，並告知陳亞蘭小姐（因原告屋內設置夾層，故否准了原告之申請）
    。原告於八十九年十一月中旬自陳亞蘭處得知訊息後（被告未告佑否准理由，直
    至由建築師及陳亞蘭處得知），於八十九年十一月二十七日發給管委會存證信函
    ，並副本抄送各區分所有權人。又因原告所申請之輔助人民貸款自購住宅已經國
    宅處審查合格，並以北市宅三字第八九二一二七六六００號文通知，須於九十年
    四月十九日前完成撥款手續，無法依規定完成者以棄權論並停權兩年，而因被告
    之惡意否准，導致原告遭受金錢及精神損失。
三、原告主張其所屬夾層之認定乃主管機關之權限，並非被告所掌之管委會權責，又
    原告向台北市政府所申請之變更使用執照事由審核通過亦須辦理會勘程序。之後
    原告並於存證信函上說明「貴管委會若因本人屋內夾層有所爭議應報主管機關確
    認後，行文本人以憑辦理後續事宜，因貴委會並無權裁定」。而被告經原告以存
    證信函質疑其否准申請案之正當性及合法性後，竟向他住戶（有夾層者）散發（
    原告申請變更使用執照須經會勘程序，有可能使他住戶之夾層遭連帶拆除），致
    原告遭受他住戶質疑其行為造成擾民情事，致原告名譽受損，被告係惡意以背善
    良風俗之方法，加損害於原告，又原告本為單親家庭，又為低收入戶，被告明知
    有經濟上的困難，卻惡意侵權導致無法獲得輔助人民購屋貸款的補助，後再惡意
    向台北市政府工務局查報拆除，欲將原告陷於不復之境，再本大樓他住戶亦有同
    於原告之夾層屋式裝璜，同為違法建築，被告丙○○於任主任委員職務時，告知
    原告錯誤的訊息，致原告的裝潢違法，但被告卻又於卸任主委職務時，惡意報拆
    ，當負賠償之責。被告丙○○在裝潢時尚未選上主委，但他是民法第一七四條的
    管理人，應負損害賠償責任。
四、被告於八十九年七月二十九日召開臨時大會，提議變更管理費計算及收取方式（
    以原權狀坪數為一三．四二坪，卻需支付一八．二九坪費用，多支付了四．八七
    坪），原告認此方案有違公平原則並涉及侵權情事，遂以八十九年九月五日存證
    信函提異議。
五、原告認為依公寓大廈管理條例第十條所規定（共用部分、約定共同部分之修繕、
    管理、維護。由管理負責人或管理委員會為之。其費用由公共基金支付或由區分
    所有權人按共有之應有部分比例分擔之。但修繕費係因可歸責於區分所有權人之
    事由所致者。由該區分所有權人負擔），再被告乙○○於任財務委員職務計算管
    理費用時未以公開、合理之方式計算，逕將原告於辦理交屋手續所交付建商之預
    收款五千元沖銷後，以單據告知原告須再支付八月管理費用二四七五元、九月管
    理費用一二七三元，經原告以八十九年十月十一日存證信函告知其違反公寓大廈
    管理條例第三十一條（規約之訂定或變更，應有區分所有權人三分之二以上及其
    區分所有權比例合計三分之二以上出席，以出席人數四分之三以上及其區分所有
    權比例占出席人數區分所有權四分之三以上之同意之．．）、施行細則第四條（
    區分所有權之人數計算方式：已登記者，按其登記計人數算計．．．區分所有權
    未登記者．．．），後被告於八十九年十一月四日再次召開區分所有權人會議，
    並強力主導修改規約情事，並由管委會成員一人受多人委任進行表決，造成在場
    人數與票數不同，原告質疑此授權行為之合法性。又經表決修改規約第三十五條
    第二項時，未合於法定人數無法修改而維持原內容，但被告卻又折衷案（以原告
    權狀坪數一三．四二坪，卻要繳交一五．八五坪的管理費用），亦屬無效，原告
    不服被告強力主導並未經告同，以矛盾的修改規約手段強侵被告權益。
六、被告於八十九年十二月二十日散發不實宣傳單，將原告以（動輒興訟，特異的人
    格特質，總覺得別人對不起她），以口誅筆伐之惡意抹黑原告，更四處散播原告
    未繳交管理費，屬大廈不良的住戶（原告雖質疑管理費收費的合法性，亦未辦理
    自動扣繳，但原告每三個月均自動將管理費匯進管委會帳戶，並未積欠款項，可
    向管委會查詢），致原告名譽受損，再被告又於九十年四月十一日得知原告將訴
    諸法律，亦找上原告並出言恐嚇要告到使原告破產，因被告的惡意，使原告居住
    及精神生活的權利遭受侵犯及影響。
七、因原告於八十九年四月十日交屋後住進本大樓本相安無事，直至端午節前夕正值
    酷暑（又德利建設公司建築時設計不良，及被告認大樓外牆不能有任何突出物（
    被告屢次以經區分所有權會議決議通過，但原告認為開會未達法定人數，決議當
    屬無效），導致無法安裝冷氣及鐵窗，經原告行文向被告反應，均被告惡意駁回
    ，後被告求助於德利建設行解決之道，並獲得德利建設公司專案補助裝置鐵窗。
    被告認為原告動輒興訟乃屬不實之詞，因原告為求得基本居住品質，多次向被告
    反應，均遭被告惡意駁回，原告為保障應有權益，寄發存證信函乃為達到法律上
    告知的義務（決非如被告於黑函中所述之動輒興訟），但多次均遭被告請管理員
    以拒收退回，被告於任管委會主委時，並未依公寓大廈管理條例第三十四條第四
    項制止及相關資料之提供，更可認定被告於當時認定原告之夾層為合法。又原告
    之申請規約蓋章為管委會之權利，但也是義務，誠如被告答辯書所述，於規約蓋
    章之目的只為認定規約是否為偽造的，但被告明知目的為何卻又惡意不准申請，
    此侵權行為乃是被告惡意造成的。
八、原告於八十九年三月間交屋後即進行房屋裝潢，被告丙○○當時任職本大樓管委
    會主委，對於原告正在裝潢之夾層，並未表示違反規定，且帶他住戶至原告屋中
    參觀，並表示原告之夾層已將空間高度利用，值得參考，之後原告因建商設計不
    良，導致無法裝設空調一事與被告發生不悅，故原告於申請輔助人民購屋貸款過
    程須請被告於規約蓋章，被告竟以原告屋內之夾層為由，惡意侵權，導致原告遭
    受重大損失。後被告竟又於九十年六月五日報主管機關，欲拆除原告之裝潢，被
    告此等惡劣行徑，已有失一醫生應有善良之天職。又原告為單親家庭，並經社會
    救助法列冊為低收入戶，被告於任管委會主委及醫生的職責下，雖無義務於原告
    ，但亦應本著善良管理的認知，善盡職責，但被告此等惡意侵權之事實，更於其
    於九十年六月五日向主管機關舉發之際表露無遺（因同大樓亦有多戶裝淇有夾層
    ），由此原告主張被告所有情事均為惡意，又被告之惡意侵權行為，亦造成原告
    及二名小孩精神上的重大損失，須回復原狀四十萬元，精神賠償十萬元（二名小
    孩精神賠償部分業經原告撤回）。
九、依據公寓大廈管理條例施行細則第十二條明文規定，管委會職務之授權執行，故
    原告申請規約之事項，只由被告單方認定，並未經區分所有權人之授權而執行，
    即該由被告自行擔負所有法律責任，而不想推卸責任於管委會，更不得動用公基
    金支付此訴訟之任何費用。公寓大廈管理條例第十條明文規定管理、修繕費用由
    區分所有權人按其共有之應有部分比例分擔之，雖後面又加註區分所有權人會議
    或規約另有規定者，從其規定。但原告主張上述「從其規定」，應以不侵害他人
    權利為適法。原告認為公設比應由各住戶於購屋時自行納入考量，雖購屋時必須
    附屬購買公共設施比，但賣屋時，公設比亦得一併賣出，而被告竟欲將此過程（
    管理費用）轉嫁於他住戶，造成坪數愈小負擔他住戶的公設愈多（中間坪數差距
    甚少），又本大樓小坪數比率偏少，為大廈中的弱勢，在被告強力主導下，修改
    規約造成侵權，原告主張使用者付費的原則，在原告無使用他住戶權利範圍下的
    公設時，要原告支付他住戶的公共設施管理費用，甚屬無理。
參、證據：提出變更使照許可申請案審核結果表、存證信函、台北市政府國民住宅處
    八十九年四月十九日北市宅三字第八九二一二七六六００號函、早安老松公寓大
    廈第一屆區分所有權人會議第二次臨時大會會議紀錄、原告函、早安老松公寓大
    廈第二屆區分所有權人會議會議紀錄及簽到名單、收支明細、利息差額證明、估
    價單為證；並聲請訊問證人許長盛。
乙、被告方面：
壹、聲明：駁回原告之訴。
貳、陳述：
Ａ：被告丙○○部分：
一、我沒有告訴原告可以蓋夾層，請原告舉證。我在原告裝潢後才被選上主委。報拆
    是確認原會議記錄，涉及夾層之改造，如果拆除有問題，是工務局的問題。我們
    在規約上蓋章是表示他是我們的合法住民，不涉及公共危險的問題，我們沒有不
    蓋，只是希望原告提出是否有夾層的問題。
二、管委會為合議制，非一人可獨自決議任何事項，然此案之訴訟對象竟只是管委會
    中的主任委員及財務委員，而非管委會全體，顯然訴訟對象有誤。
三、原告向台北市政府工務局以０八九工建收字第０七五一００號文申請房屋變更使
    用執照，可卻遭到退件。其中應補正資料多達四項，然而原告卻避重就輕，只以
    未得到管委會之住戶規約蓋章證明而私自認定其蒙受之損失全由管委會所造成，
    故其個人之認定不僅過於主觀而牽強，甚至有故意加害於管委會之嫌。
四、根據台北市政府工務局表示：台北市市民欲索取該居住場所之住戶規約以為申請
    房屋變更使用執照，除了向管委會合理合法申請之外，只要是其所居住的大樓之
    管委會經過合法報備，即可向公寓大廈管理科具狀（含切結書）申請核發住戶規
    約。是故，原告私自認定其蒙受之損失，純屬個人失誤所致。
五、早安老松第一屆管委會於八十九年十月中旬得知本大樓之住戶（三樓洪小姐及四
    樓陳小姐）欲提出房屋變更使用申請，而須得到管委會在住戶規約上蓋章證明之
    後，隨即由主任委員即被告丙○○向台北市政府工務局查詢，並得知以下結論：
（一）公寓大廈管理條例公布施行後，領得建造執照之建築物變更使用時，應檢附專
      有部分、共用部分標示之詳細圖說及公寓大廈規約內容。
（二）申請人得請求管委會於其所提供之公寓大廈規約蓋章證明該申請人之行為合乎
      規約之規定。（即申請人於提出房屋變更使用申請時，所檢附之公寓大廈規約
      為真實的）。
      因此主任委員於八十九年十一月份管委會議中，向其他委員報告上述之情事，
      其中發現早安老松公寓大廈住戶規約第二十九條載明：住戶對專有部分及約定
      專有部分之使用，應依使用執照所載用途及符合法令規定之方式為之，．．．
      ．且台北市政府工務局所頒發的使用執照之注意事項亦提到：本建築物未經本
      市建造執照殊結構委託審查單位鑑，擅自違建夾層一經檢舉查報即以新違建認
      定，即報即拆。再者，建築物樓層中任意加設夾層者均係屬違建，不因使用材
      質，而視為室內裝修，除應無條件接受拆除，並負擔拆除費用。而四樓陳小姐
      之申請合乎規定，所以經過討論決議：給予住戶規約蓋章證明（陳小姐並且在
      會議紀錄公布之後隨即正式提出申書及欲要求蓋章之住戶規約影本）。然而反
      觀三樓洪小姐部分，其屋內涉及夾層之改造，所有管委會委員經過討論，一致
      決議為：關於三樓洪小姐提出房屋變更使用申請部分，由於其屋內涉及夾層之
      改造，恐危及公共安全，須俟當事人提出相關證明之後，本會再予以審議。此
      決議意為：既然主管機關要求管委會在住戶規約上蓋章以資證明，管委會顧及
      服務之初衷，但又得以合法住民之利益與安全為最大考量，是故會有上述之決
      議。然而原告於會議紀錄公佈（八十九年十一月五日）之後，乃至於第一屆管
      委會卸任交接（九十年一月六日）之前，不僅未提出相關證明，甚至於連正式
      的申請書及欲蓋章之住戶規約影本亦未主動提供給管委會，如此之個人行為所
      造成的損失，實乃咎由自取，怎能一味指責管委會失職，惡意刁難，因此原告
      之所有損失，理當由自己承擔，而非由管委會，甚至於是個人來負責。
六、早安老松公寓大廈八十九年十一月四日區分所有權人會議，會前確實依規約第七
    條規定，於開會前十五日以書面載明開會內容，通知各區分所有權人。會議當天
    出席人數四十一人（含代理人），出席人數及區分所有權比例均超過三分之二，
    符合特別決議出席比例規定。原告所質疑有關規約第三十五條第二項管理費收取
    方式的變更，表決時現場有效票數維持四十一票，表決結果全體住戶無異議（包
    括原告在內）通過，會議有永磐律師事務所謝永誌律師全場見證。
七、原告之前並沒有告過我。我並沒有寫原告，是原告對號入座。這只是主委卸任的
    感概信而已。
Ｂ、被告乙○○部分：
    區分所有權會議有達到法定人數，是合法的。
參、證據：提出早安老松公寓大廈管理委員會八十九年度十一月份會議紀錄、使用執
          照、早安老松公寓大廈第二屆區分所有權人會議會議紀錄及、報到名單、
          授權書、住戶規約為證；並聲請訊問證人邱秀琴、梁靖國、宋俊德。
    理    由
一、按訴狀送達後，原告不得將原訴變更或追加他訴。但有下列各款情形之一者，不
    在此限︰「一、被告同意者。二、請求之基礎事實同一者。三、擴張或減縮應受
    判決事項之聲明者。四、因情事變更而以他項聲明代最初之聲明者。五、該訴訟
    標的對於數人必須合一確定時，追加其原非當事人之人為當事人者。六、訴訟進
    行中，於某法律關係之成立與否有爭執，而其裁判應以該法律關係為據，並求對
    於被告確定其法律關係之判決者。七、不甚礙被告之防禦及訴訟之終結者」。民
    事訴訟法第二百五十六條第一項定有明文。查本件原告於起訴狀送達對造後，將
    訴之聲明被告丙○○部分由被告丙○○應給付原告新台幣一百五十八萬九千九百
    四十七元擴張為被告丙○○應給付原告新台幣二百零八萬九千九百四十七元，揆
    諸前開規定但書第三款規定，程序上應予准許，先予敘明。
二、原告起訴主張其因辦理輔助人民購屋貸款，須將原告房屋由一般事務所變更使用
    為住宅用，經其及陳亞蘭小姐委託建築師辦理後，台北市政府工務局以０八九工
    建收字第０七五一－００號文，請原告補正資料，其補正資料經建築師告知須出
    具住戶規約並經由管委會蓋章，原告遂向第一屆管委會口頭申請，後因管委會對
    變更使用執照之事有疑問，原告並請管委會親自向台北市政府諮詢後答覆原告，
    怎料被告丙○○只准許了陳亞蘭小姐之申請，原告於八十九年十一月中旬自陳亞
    蘭處得知訊息後（被告未告佑否准理由，直至由建築師及陳亞蘭處得知），於八
    十九年十一月二十七日發給管委會存證信函，並副本抄送各區分所有權人。又因
    原告所申請之輔助人民貸款自購住宅已經國宅處審查合格，須於九十年四月十九
    日前完成撥款手續，無法依規定完成者以棄權論並停權兩年，而因被告之惡意否
    准，導致原告遭受金錢及精神損失。被告丙○○於任主任委員職務時，告知原告
    錯誤的訊息，致原告的裝潢違法，但被告卻又於卸任主委職務時，惡意報拆，當
    負賠償之責。被告丙○○在裝潢時尚未選上主委，但他是民法第一七四條的管理
    人，應負損害賠償責任。被告乙○○於任財務委員職務計算管理費用時未以公開
    、合理之方式計算，逕將原告於辦理交屋手續所交付建商之預收款五千元沖銷後
    ，以單據告知原告須再支付八月管理費用二四七五元、九月管理費用一二七三元
    ，經原告以八十九年十月十一日存證信函告知其違反公寓大廈管理條例第三十一
    條（規約之訂定或變更，應有區分所有權人三分之二以上及其區分所有權比例合
    計三分之二以上出席，以出席人數四分之三以上及其區分所有權比例占出席人數
    區分所有權四分之三以上之同意之．．）、施行細則第四條（區分所有權之人數
    計算方式：已登記者，按其登記計人數算計．．．區分所有權未登記者．．．）
    ，後被告於八十九年十一月四日再次召開區分所有權人會議，並強力主導修改規
    約情事，並由管委會成員一人受多人委任進行表決，造成在場人數與票數不同，
    原告質疑此授權行為之合法性。又經表決修改規約第三十五條第二項時，未合於
    法定人數無法修改而維持原內容，但被告卻又折衷案（以原告權狀坪數一三．四
    二坪，卻要繳交一五．八五坪的管理費用），原告不服被告強力主導並未經告同
    ，以矛盾的修改規約手段強侵被告權益。被告於八十九年十二月二十日散發不實
    宣傳單，將原告以（動輒興訟，特異的人格特質，總覺得別人對不起她），以口
    誅筆伐之惡意抹黑原告，更四處散播原告未繳交管理費，屬大廈不良的住戶，使
    原告名譽受損，請求給付因被告丙○○惡意侵權行為所生之損害，以原告於上海
    商業銀行利率年息七．四六％、優惠貸款利率年息五％，二十年利息價差為一百
    二十六萬三千九百九十七元。請求還九十年十一月至九十一年三月惡意侵權所生
    之溢收管理費用九百五十元。請求回復名譽並金錢賠償損失：被告丙○○負擔二
    十萬元之損害賠償金。被告乙○○負五萬元之損害賠償金。請求支付任自成先生
    應收代辦使用執照變更費用七萬五千元，回復原狀四十萬元及精神賠償十萬元云
    云。
三、被告丙○○則以其沒有告訴原告可以蓋夾層，請原告舉證。我在原告裝潢後才被
    選上主委。報拆是確認原會議記錄，涉及夾層之改造，如果拆除有問題，是工務
    局的問題。我們在規約上蓋章是表示他是我們的合法住民，不涉及公共危險的問
    題，我們沒有不蓋，只是希望原告提出是否有夾層的問題。管委會為合議制，非
    一人可獨自決議任何事項，然此案之訴訟對象竟只是管委會中的主任委員及財務
    委員，而非管委會全體，顯然訴訟對象有誤。原告向台北市政府工務局以０八九
    工建收字第０七五一００號文申請房屋變更使用執照，可卻遭到退件。其中應補
    正資料多達四項，然而原告卻避重就輕，只以未得到管委會之住戶規約蓋章證明
    而私自認定其蒙受之損失全由管委會所造成，故其個人之認定不僅過於主觀而牽
    強，甚至有故加害於管委會之嫌。根據台北市政府工務局表示：台北市市民欲索
    取該居住場所之住戶規約以為申請房屋變更使用執照，除了向管委會合理合法申
    請之外，只要是其所居住的大樓之管委會經過合法報備，即可向公寓大廈管理科
    具狀（含切結書）申請核發住戶規約。是故，原告私自認定其蒙受之損失，純屬
    個人失誤所致。五、早安老松第一屆管委會於八十九年十月中旬得知本大樓之住
    戶（三樓洪小姐及四樓陳小姐）欲提出房屋變更使用申請，而須得到管委會在住
    戶規約上蓋章證明之後，隨即由主任委員即被告丙○○向台北市政府工務局查詢
    ，並得知以下結論：（一）公寓大廈管理條例公布施行後，領得建造執照之建築
    物變更使用時，應檢附專有部分、共用部分標示之詳細圖說及公寓大廈規約內容
    。（二）申請人得請求管委會於其所提供之公寓大廈規約蓋章證明該申請人之行
    為合乎規約之規定。（即申請人於提出房屋變更使用申請時，所檢附之公寓大廈
    規約為真實的）。因此主任委員於八十九年十一月份管委會議中，向其他委員報
    告上述之情事，其中發現早安老松公寓大廈住戶規約第二十九條載明：住戶對專
    有部分及約定專有部分之使用，應依使用執照所載用途及符合法令規定之方式為
    之，．．．．且台北市政府工務局所頒發的使用執照之注意事項亦提到：本建築
    物未經本市建造執照殊結構委託審查單位鑑，擅自違建夾層一經檢舉查報即以新
    違建認定，即報即拆。再者，建築物樓層中任意加設夾層者均係屬違建，不因使
    用材質，而視為室內裝修，除應無條件接受拆除，並負擔拆除費用。而四樓陳小
    姐之申請合乎規定，所以經過討論決議：給予住戶規約蓋章證明（陳小姐並且在
    會議紀錄公布之後隨即正式提出申書及欲要求蓋章之住戶規約影本）。然而反觀
    三樓洪小姐部分，其屋內涉及夾層之改造，所有管委會委員經過討論，一致決議
    為：關於三樓洪小姐提出房屋變更使用申請部分，由於其屋內涉及夾層之改造，
    恐危及公共安全，須俟當事人提出相關證明之後，本會再予以審議。此決議意為
    ：既然主管機關要求管委會在住戶規約上蓋章以資證明，管委會顧及服務之初衷
    ，但又得以合法住民之利益與安全為最大考量，是故會有上述之決議。然而原告
    於會議紀錄公佈（八十九年十一月五日）之後，乃至於第一屆管委會卸任交接（
    九十年一月六日）之前，不僅未提出相關證明，甚至於連正式的申請書及欲蓋章
    之住戶規約影本亦未主動提供給管委會，如此之個人行為所造成的損失，實乃咎
    由自取，怎能一味指責管委會失職，惡意刁難，因此原告之所有損失，理當由自
    己承擔，而非由管委會，甚至於是個人來負責。早安老松公寓大廈八十九年十一
    月四日區分所有權人會議，會前確實依規約第七條規定，於開會前十五日以書面
    載明開會內容，通知各區分所有權人。會議當天出席人數四十一人（含代理人）
    ，出席人數及區分所有權比例均超過三分之二，符合特別決議出席比例規定。原
    告所質疑有關規約第三十五條第二項管理費收取方式的變更，表決時現場有效票
    數維持四十一票，表決結果全體住戶無異議（包括原告在內）通過等語置辯；被
    告乙○○另辯稱區分所有權會議有達到法定人數，是合法的等語。
四、查原告因辦理輔助人民購屋貸款，須將原告在早安老松之房屋由一般事務所變更
    使用為住宅用，經台北市政府工務局以０八九工建收字第０七五一－００號函請
    其補正資料，其補正資料經建築師告知須出具住戶規約並經由管委會蓋章，其遂
    向早安老松公寓大廈第一屆管委會口頭申請，嗣經早安老松公寓大廈管理委員會
    八十九年十月三十一日之八十九年度十一月份會議以原告系爭房屋內有夾層而否
    決原告上開之申請等情，業為兩造所不爭執，並有上開函文及早安老松公寓大廈
    管理委員會八十九年度十一月份會議紀錄附卷可證，應認為真實。然原告主張係
    被告即該第一屆管委會主任委員丙○○惡意拒絕原告申請云云，經按主任委員至
    少每二個月召開一次管理委員會會議．．．．．其討論事項應經出席委員過半數
    以上之決議通過。此有早安老松公寓大廈住戶規約第二十八條第一項、第二項定
    有明文。而查上開早安老松十一月份管理委員會議中主任委員報告第Ｃ點有關原
    告室內涉及夾層之改造，恐危公共安全，須俟當事人提出相關證明之後，本會再
    予以審議部分，係經所有管理委員共同之決議內容等情，業經證人即管理委員或
    其代表梁靖國、宋俊德、邱秀琴於本院具結證述無訛，再參諸上開住戶規約規定
    ，可見否決原告之上開申請為早安老松第一屆管理委員十一月份會議之全體管理
    委員共同決議之結果，否則被告丙○○個人縱有惡意阻擾原告申請之意，亦無法
    通過採過半數多數決之管委會決議型態，自難以決議結果不利於原告，即認被告
    丙○○有何故意侵權之行為。況原告系爭房屋室內確有夾層裝潢，亦經台北市建
    管單位勘定報拆中之事實，業為原告所不否認，可知原告系爭房屋內之夾層裝潢
    ，為法所不容許，是以被告丙○○於卸下主任委員職務後，仍主動報請台北市建
    管單位拆除原告系爭房屋內之夾層裝潢等情，雖為被告丙○○所不否認，惟上開
    夾層既為非法，則被告丙○○之報拆行為，即非屬不法，自與民法第一百八十四
    條第一項所謂「不法」侵害他人權利或故意以「背於善良風俗之方法」，加損害
    於他人之成立要件不符。況上開管委會會議內容，業經該管委會公告，第一、二
    屆管委會交接日期為九十年一月間等情，亦為原告所不否認，原告復自認於八十
    九年十一月間即使上開決議結果，則原告竟未再向第一屆或第二屆管委會申請補
    正或說明，是以原告未能於九十年四月十九日前完成撥款手續，亦顯非被告丙○
    ○或管委會之行為所致，自無法歸責於被告丙○○。
五、復按無因管理之成立要件，係未受委任，並無義務而為他人管理事務，所謂管理
    事務係指就他人之事務加以處理。經查被告丙○○在原告僱工施作室內夾層時，
    曾至現場參觀，並表示要帶人來看等情，固據證人即當時在現場裝水電之許長盛
    於本院結證屬實，惟仍難以被告丙○○單純參觀原告之夾層裝潢之事實行為，即
    認被告丙○○對原告有何管理行為，況被告丙○○縱曾稱許或同意原告之夾層裝
    潢，然查被告丙○○其時尚未擔任早安老松公寓大廈管理委員會主任委員之事實
    ，亦為原告所自認，被告丙○○之稱許或同意行為，對原告並無任何法律上之拘
    束力，顯然亦為原告所明知，是以原告決意為夾層裝潢顯非源自被告丙○○之任
    何管理行為，被告亦無未原告管理之意思，揆諸前開說明，原告主張被告丙○○
    應依民法第一百七十四條規定負損害賠償責任云云，自屬無據。
六、再查原告主張被告丙○○於八十九年十二月二十日散發不實宣傳單，以口誅筆伐
    之惡意抹黑原告，更四處散播原告未繳交管理費，屬大廈不良的住戶，又於九十
    年四月十一日得知原告將訴諸法律，亦找上原告並出言恐嚇要告到使原告破產云
    云。惟觀之原告所提出之所謂宣傳單（標題為致早安老松住戶的一封感慨信），
    固係被告丙○○所為，並為被告丙○○所自認，惟該信之內容並未指明係針對原
    告所為，況該內容係記載被告丙○○係於「八十九年十二月二十日」當日得知第
    二屆管理委員選舉結果（被告丙○○再次當選主任委員），且係指「少數住戶」
    「動輒興訟」，並表示辭退第二屆主任委員之職等字眼，又查原告係於九十年四
    月二十四日始對被告丙○○提起本件訴訟，有本院收狀戳在卷可憑，是以上開信
    件內容顯無法可得而確定係指原告而言，此外原告復無法舉證證明被告丙○○係
    針對原告而散發上開信件，自難認被告丙○○有何以違背善良風俗之方法侵害原
    告名譽之情。至原告主張被告丙○○恐嚇一節，並未舉證以實其說，應認其主張
    不可採。
七、末按共用部分、約定共用部分之修繕、管理、維護，由管理負責人或管理委員會
    為之。其費用由公共基金支付或由區分所有權人按其共有之應有部分比例分擔之
    。前項共用部分、約定共同部分之管理、維護費用，區分所有權人會議或規約另
    有規者，從其規定。又按區分所有權人會議之決議，關於下列各款事項，應有區
    分所有權人三分之二以上及其區分所有權比例合計三分之二以上出席，以出席人
    數四分之三以上及其區分所有權比例占出席人數區分所有權四分之三以上之同意
    行之：一、規約之訂定或變更。二、公寓大廈之重大修繕或改良。三、公寓大廈
    有第十三條第二款或第三款情形之一須重建者。四、住戶之強制遷離或區分所有
    權之強制出讓。五、約定專用或約定共用事項。公寓大廈管理條例第十條第二項
    前段、第三項、第三十一條第一項分別定有明文。經查早安老松公寓大廈第二屆
    區分所有權人會議中，被告丙○○決議以權狀登之主建物面積＋附屬建物面積＋
    前段、第三項、第三十一條第一項分別定有明文。經查早安老松公寓大廈八十九
    年七月二十九日第一屆區分所有權人會議第二次臨時大會會議中，經當時擔任財
    務委員之被告乙○○提議下，經參加之區分所有權人以贊成決議採以坪數（坪數
    ＋公設），建設性部分由五十八戶均分，管理費採實報實銷方案；早安老松公寓
    大廈八十九年十一月四日第二屆區分所有權人會議，經當時擔任主任委員之被告
    丙○○提案，以權狀登之主建物面積＋附屬建物面積＋分攤共同使用面積之坪數
    為收取（管理費）標準，並經到場區分所有權人（包括委託到場）共四十一人表
    決通過等情，有上開二會議紀錄、第二屆區分所有權人報到名單、授權書附卷可
    稽，且原告於本院九十年六月八日言詞辯論期日亦表示對上開十一月四日之區分
    所有權人會議人數不爭執，可見上開第二屆區分所有權人會議之有關管理費之修
    改規約之決議為合法，從而揆諸首開規定，無論就共用部分或依規約之規定，原
    告均須就共早安老松大廈之共同部分分攤管理費用，被告乙○○依規定向原告收
    取管理費用，即屬有據，是以原告主張被告丙○○、乙○○以矛盾的修改規約手
    段強侵被告權益，上開規約修改無效云云，亦不足採。
八、綜上所述，原告依民法第一百八十四條侵權行為、第一百七十四條無因管理之法
    律關係及早安老松公寓大廈八十九年十一月四日第二屆區分所有權人會議決議無
    效之主張，請求被告丙○○給付上海商業銀行利率年息七．四六％、優惠貸款利
    率年息五％，二十年利息價差一百二十六萬三千九百九十七元、九十年十一月至
    九十一年三月之溢收管理費用九百五十元、回復名譽之金錢賠償損失二十萬元、
    精神賠償十萬元、任自成先生應收代辦使用執照變更費用七萬五千元、。被告乙
    ○○給付五萬元之損害賠償金，為無理由，均應予駁回。
九、因本案事證已臻明確，兩造其餘主張陳述及所提之證據，均毋庸再予審酌，附此
    敘明。
十、結論：本件原告之訴為無理由，依民事訴訟法第七十八條，判決如主文。
中      華      民      國    九十      年      八      月    十七      日
                                      民事第一庭法      官  黃雯惠
右為正本係照原本作成
如對本判決上訴須於判決送達後二十日內向本院提出上訴狀
中      華      民      國    九十      年      八      月              日
~B法院書記官  魏淑娟


司法院資訊處製作；財團法人民間司法改革基金會備份。
